【裁判字號】    92,台上,201
【裁判日期】    920109
【裁判案由】    偽造文書等罪
【裁判全文】
最高法院刑事判決                                九十二年度台上字第二○一號
    上  訴  人  丙○○
                甲○○
                乙○○
右上訴人等因偽造文書等罪案件，不服台灣高等法院台南分院中華民國八十九年十月
十二日第二審判決（八十九年度上訴字第六六九號，起訴案號：台灣嘉義地方法院檢
察署八十七年度偵字第六二四六、六五０二、六五六五、七三一四、七三一六號），
提起上訴，本院判決如左：
    主  文
原判決關於丙○○、甲○○部分撤銷，發回台灣高等法院台南分院。
其他上訴駁回。
    理  由
一、撤銷發回部分：
本件原判決依憑上訴人丙○○、甲○○等於警訊、偵查及第一審審理中不利於己之部
分自白、證人陳清義、張耀文於警訊之證言、被害人吳龍郎於嘉義縣警察局民雄分局
訊問時之陳述、偽造「林山峰」署押之嘉義縣警察局民雄分局警訊筆錄、台灣嘉義地
方法院檢察署偵查訊問筆錄及黏貼於「林山峰」國民身分證上丙○○之照片、偽造「
鄭宗燒」署押、印文之房屋租賃契約書、遠傳公司行動電話服務申請書、「車主聯」
印模貳個、鉛子模玖個、字體範本壹本、車輛查詢資料捌張、變造國民身分證影本貳
拾壹張、照片拾玖張、「王正輝」之行車執照影本一紙、變造之ＩＭ｜八九八八號豐
田自小客車之行車執照、進口與貨物稅完稅證明書及汽車新領牌照登記書等汽車來源
證件、偽造之ＢＯ｜九三三二號車牌貳面、偽造之Ｅ２｜九一六五號車牌貳面、黏貼
於「王正輝」國民身分證上之乙○○照片壹張，劉月琴之行車執照影本一紙、偽造「
林新澤」署押、指印之委託買賣切結書、借款借據，及扣得車輛查詢資料八張等證據
資料，資以認定上訴人等有原判決事實欄所記載之犯罪事實，因而撤銷第一審之判決
，依連續犯、牽連犯之例，改判從一重分別論處丙○○、甲○○共同行使變造公文書
，足以生損害於公眾及他人各罪刑（丙○○處有期徒刑陸年、甲○○處有期徒刑年
），固非無見。
惟按被告之自白，須非出於強暴、脅迫、利誘、詐欺或其他不正之方法，且與事實相
符者，始得採為證據，如被告之自白係出於不正之方法，欠缺任意性之陳述，因其取
得自白之程序已非適法，不問自白之內容是否確與事實相符，均應予以排除，不得採
為判決之基礎。本件甲○○於第一審及原審審理時一再主張其因警訊時遭受刑求，始
予以承認，於警訊後是被抬回看守所（見第一審卷第二八、四一頁，原審卷第一四五
、一四六、一七九、一八０頁）等語，另原審卷附甲○○民國八十七年十月二十九日
進入台灣嘉義看守所之體檢表，兩腳腳底記載「紅腫、皮下出血」（見原審卷第一五
五頁）等紀錄，倘屬無訛，甲○○上開刑求抗辯之主張，是否全屬子虛即非無疑。原
判決對於甲○○於台灣嘉義看守所驗傷之體檢表此一攸關警訊自白是否出於任意性，
是否以不正方法取得之重要證據，未予審究，遽認甲○○對於警訊之刑求抗辯並非實
在，並以之為論罪之基礎，自嫌速斷。次按犯罪事實應依證據認定，有罪之判決書內
並應將認定犯罪事實所憑之證據，於理由內記載，為刑事訴訟法第一百五十四條、第
三百十條第一款所明定。此項證據，自係指實際上確係存在，就該案卷宗不難考見者
而言，如判決書內所記載之證據，與原卷內容顯不相符，即判決據以認定犯罪之根據
實際上並不存在，自屬採證違法。查原判決認定關於綽號「阿青」之成年男子與丙○
○、甲○○、胡春展（另案處理）共同意圖為自己不法之所有，並基於概括犯意，由
「阿青」竊取ＡＫ｜一五二七號自小客車，得手後改懸掛偽造之ＩＭ｜八九八八號車
牌，交由丙○○、甲○○、胡春展典當，再由胡春展於八十七年十月二日持以其照片
變造完成之「林新澤」名義國民身分證及經變造之ＩＭ｜八九八八號、豐田自小客車
之行車執照、出廠證、進口與貨物稅完稅證明書及汽車新領牌照登記書等汽車來源證
件，至中央當舖欲典當三十萬元，並由胡春展偽造完成「林新澤」名義之委託買賣切
結書及借款借據，再連同上開變造之「林新澤」名義國民身分證及ＩＭ｜八九八八號
、豐田自小客車之行車執照、出廠證、進口與貨物稅完稅證明書及汽車新領牌照登記
書等汽車來源證件交付陳清義，而完成典當手續，陳清義不疑有詐，陷於錯誤而交付
三十萬元，得款後由丙○○、甲○○、胡春展與「阿青」等人平分之犯罪事實部分（
原判決事實四部分），係以丙○○於八十七年十月二十八日警訊時（以「林山峰」之
名義應訊）、甲○○於警訊及偵查中時，皆對上開犯行坦誠不諱，核與證人陳清義之
警訊供述情節相符、復有偽造「林新澤」署押、指印之委託買賣切結書、借款借據、
變造之ＩＭ｜八九八八號豐田自小客車之行車執照、進口與貨物稅完稅證明書及汽車
新領牌照登記書等汽車來源證件等相關資料為證，認定此部分之犯罪事實。然經核閱
丙○○（以林山峰之名應訊）八十七年十月二十八日之警訊筆錄並無竊取ＡＫ｜一五
二七號自小客車之自白，原判決理由謂丙○○此部分犯罪自白不諱，似與卷存訴訟資
料不盡相符。另就原判決理由一(四)中所引甲○○於八十七年十一月五日警訊供述之內
容以觀，似亦未自白其有與丙○○等人共犯此部分之犯罪，能否據為認定丙○○、甲
○○與胡春展、「阿青」等人共犯上開部分犯罪之基礎，亦有進一步加以辨明之必要
。以上或為上訴意旨所指摘，或為本院得依職權調查之事項，應認原判決關於丙○○
、甲○○部分有撤銷發回之原因。至丙○○、甲○○牽連涉犯刑法第三百二十條第一
項竊盜罪、第三百三十九條第一項詐欺罪、行使變造特種文書罪等部分，因公訴人認
與上開行使變造公文書部分有裁判上一罪關係，基於審判不可分之原則，應均併予發
回，合予指明。
二、上訴駁回部分：
按刑事訴訟法第三百七十六條所列各罪之案件，經第二審判決者，不得上訴於第三審
法院，法有明文。本件關於上訴人乙○○部分，原審係依刑法第二百十六條、第二百
十二條之行使變造特種文書罪及第三百四十九條第一項收受贓物罪，依牽連犯之例，
從一重論處乙○○收受贓物罪刑，核屬刑事訴訟法第三百七十六條第一款之案件。依
首開說明，此部分既經第二審判決，自不得上訴於第三審法院，乙○○竟復提起上訴
，顯為法所不許，應予駁回。
據上論結，應依刑事訴訟法第三百九十七條、第四百零一條、第三百九十五條前段，
判決如主文。
中      華      民      國    九十二    年      一      月      九      日
                              最高法院刑事第八庭
                                  審判長法官  莊  登  照
                                        法官  洪  明  輝
                                        法官  黃  一  鑫
                                        法官  魏  新  和
                                        法官  林  秀  夫
      右正本證明與原本無異
                                              書  記  官
中      華      民      國    九十二    年      一      月     十五     日


司法院資訊處製作；財團法人民間司法改革基金會備份。
